# 土地处置问题

提问人：laoshiqan 时间：2012-07-18 11:10:20
某大型国企A， 2011 年从当地政府以 30 元/平米购买一块工业性质用地，计入无形资产，并按期摊销。 2012 年，A与政府协商，想给土地变性，从工业性质变更为商业性质。采取的方法是：政府将该地块以征用的形式收回（没有协议，没有文件，也没有补偿款），再挂牌转让，入围摘牌的是A的一家全资子公司房地产开发公司B，摘牌价格是 30 元/平米。故B的账务处理为，借：开发成本 30 ，贷：银行存款 30 。现在的问题是，A如何将此无形资产销账？如何进行账务处理？是A将无形资产全部计入营业外支出，还是B土地成本为30+30=60元？还是有其他处理方法？谢谢各位专家了。

回答人：chenyiwei
这里需要考虑的一个问题是：如果不是A将该土地无偿交还给政府，则B能否以 30 元／平米的价格中标？A交还土地、政府变性后由B拍得，这是否为一并协商确定、各交易环节互为前提和条件的一揽子交易？ 如果B的低价中标已经包含了给“A+B”整体予以补偿的意思在内，或者B的中标是事先内定的，则该交易应当视作A为全资子公司承担了部分出让金支出，应把A帐面上原先该部分土地的帐面价值转为对B的长期股权投资： 借：长期股权投资——B 30，贷：累计摊销／无形资产 30 。 同时B对该土地按 60 元／平米入账，与实际支付的出让金的差额视同母公司代付出让金，增加资本公积： 借：开发成本 60 ，贷：银行存款 30 ，贷：资本公积 30 。

提问人：laoshiqan 时间：2012-07-18 22:18:41
回复 chenyiwei 的帖子
谢谢陈版的答复，问题是没有任何资料确定这个拍卖和无偿给政府是一个一揽子交易或者内定。所以判断起来不容易。这样的话会导致什么都可以解释只要解释对就没有问题了

回答人：chenyiwei
另外，B的中标价格是否明显偏低或者偏高？这也是判断两者存在关联的可能线索。

回答人：chenyiwei
按照常理分析，一揽子交易的可能性更大些。如果是分别交易，A没有理由放弃补偿。